臺灣屏東地方法院民事判決
111年度潮原簡字第14號
原      告  葉新一  
被      告  王志傑即燕子鐵工坊


訴訟代理人  陳宏哲律師(法扶律師)
上列當事人間請求返還溢領工程款事件，本院於111年10月12日
言詞辯論終結，判決如下：
　　主  文
原告之訴駁回。
訴訟費用由原告負擔。
    事實及理由
一、原告方面：
　　兩造前於110年7月12日成立承攬契約，雙方約定由被告王志
    傑即燕子鐵工坊承包原告住處即屏東縣○○鄉○○路0號旁鐵架
    、屋頂鐵皮及水塔搭建工程（下稱系爭工程），工程款為新
    台幣（下同）13萬8,000元，確認施作須先給付工程款80%為
    訂金，原告陸續於110年7月12日支付10萬元、於同年9月2日
    支付2萬元，共已支付12萬元。惟被告自開工後常無預警未
    施工、聯繫不到，未依原告指示改善及遲延工程等違約情形
    ，雙方再於110年9月10日下午2時20分時，因工程溝通不良
    發生爭執，被告竟於是日晚上8時許，駕車將系爭工程之浪
    板、水塔、材料拆卸後運走，並造成C型鋼歪斜，因系爭工
    程嚴重停擺，原告於110年9月7日傳簡訊請被告回覆，被告
    於9月8日回覆簡訊，雙方就合約之終止已有共識，原告遂以
    本起訴狀併向被告再為終止合約之通知，則被告溢領之工程
    款則屬無法律上原因受利益，原告自得依民法第179條不當
    得利之規定，請求被告返還溢領工程款，原告暫請求12萬元
    ，待調查結果再補正，併請求遲延利息等語。並聲明：被告
    應給付原告12萬元，及自起訴狀繕本送達翌日起至清償日止
    ，按年息5%計算之利息。
二、被告抗辯：
　　被告既未收受原告所稱之12萬元工程款，則自無不當得利可
    言，原告依不當得利訴請被告給付12萬元，要無可採。再者
    ，原告雖欲以被告提出報價單主張已給付12萬元予被告，然
    綜觀該報價單，其所載内容僅為被告就原告之需求所提出之
    報價，其上根本未有任何被告簽收金錢之文字存在，又該報
    價單雖記載確認施工須先付訂金80%，然本件因原告並非首
    次委請被告施工，故被告即於未收受訂金之情況下即予以施
    作，更遑論若以138,000元計算8成，其金額亦僅為110,400
    元，亦與原告主張之12萬元不符。況，原告曾於110年9月8
    日傳送簡詢予被告，表明兩造間已無任何債權債務關係，原
    告現主張被告有不當得利之情，難謂有據。末按系爭工程係
    由被告自行購買水塔、浪板等材料，則被告自得將該等材料
    取走，原告請求，顯屬無據等語。並聲明：原告之訴駁回。
    訴訟費用由原告負擔。
三、法院之判斷：
㈠、原告主張其與被告就系爭工程訂立承攬契約等語，業據其提
    出報價單，復為被告所不爭執，就此部分之事實足信為真正
    。
㈡、按當事人主張有利於己之事實者，就其事實有舉證之責任。
    但法律別有規定，或依其情形顯失公平者，不在此限。民事
    訴訟法第277條定有明文。原告主張被告不當得利12萬元，
    此為被告所否認，依上開說明，自應由原告負舉證責任。原
    告主張被告收取12萬元訂金，固據提出報價單為證，惟上開
    報價單並未記載被告業已收取12萬元之字樣，礙難以報價單
    認被告已收取12萬元。再者，原告認於報價單之注意事項有
    記載「確認施工須先付訂金80%」之字樣，即謂被告已收取
    訂金，然記載此字樣與是否有收取訂金實屬二事，仍需以提
    出業已簽收字樣之收據為據，況系爭工程之總價為138,000
    元，計算8成，其金額亦僅為110,400元，亦與原告主張之12
    萬元不符。原告雖主張系爭工程，業已開工，故應有付訂金
    等語，然被告就系爭工程的水塔、浪板等材料，係由其自行
    購買，此有屏東地方檢察署110年度調偵字第1103號不起訴
    處分書在卷可稽，是以被告係自行購買材料予以施工，礙難
    以此即可推認原告已有給付訂金。末按，原告於110年9月8
    日自行傳簡訊向被告表示「先前契約已結束往後你我之間無
    關民事責任」，則原告既已表示與被告間無任何民事責任，
    現復主張被告有不當得利之情，顯有前後矛盾之虞。綜上所
    述，原告未能提出任何證據證明確已給付12萬元予被告，則
    其主張被告獲有12萬元之不當得利，而請求返還，難謂有據
    ，應予駁回。
四、訴訟費用負擔之依據，民事訴訟法第78條。
中　　華　　民　　國　　111 　年　　10　　月　　26　　日
                 潮州簡易庭   法　官 吳思怡
以上正本係照原本作成。
如不服本判決，應於送達後20日內，向本院提出上訴狀並表明上
訴理由，如於本判決宣示後送達前提起上訴者，應於判決送達後
20日內補提上訴理由書（須附繕本）。如委任律師提起上訴者
，應一併繳納上訴審裁判費。
中　　華　　民　　國　　111 　年　　10　　月　　26　　日

                                  書記官　蔡進吉